【裁判字號】    89,上易,2123
【裁判日期】    900411
【裁判案由】    妨害兵役
【裁判全文】
臺灣高等法院臺南分院刑事判決         八十九年度上易字第二一二三號      Ｃ
      上  訴  人  台灣台南地方法院檢察署檢察官
      被      告  甲  ○  ○
右上訴人因被告妨害兵役案件，不服臺灣台南地方法院八十九年度易字第二五八六號
中華民國八十九年十一月十六日第一審判決（起訴案號：臺灣台南地方法院檢察署八
十九年度偵緝字第六九一號），提起上訴，本院判決如左：
      主      文
原判決撤銷。
甲○○後備軍人，居住處所遷移，無故不依規定申報，致使教育召集令無法送達，累
犯，處有期徒刑肆月，如易科罰金以參百元折算壹日。
      事      實
一、甲○○係後備軍人。曾犯賭博罪經原審判處有期徒刑六月，於八十七年八月十二
    日執行完畢。原設籍台南縣永康市○○街六三號三樓之三，竟意圖避免教育召集
    ，於民國於八十八年十月間遷出上開處所無故不依規定申報，致使臺南縣團管區
    司令部所發指定應於八十九年四月二十四日上午八時，前往臺南縣官田鄉官田村
    二七號官田營區報到之教育召集令無法送達。
二、案經台南縣團管區司令部移送台灣台南地方法院檢察署檢察官偵查起訴。
      理      由
一、被告甲○○經合法傳喚未經到庭。其於原審偵審中業經坦承係後備軍人，遷移居
    住處所未向團管區申報，致使教育召集令無法送達等情不諱，並有原召集令、召
    集令回執、行方不明年籍表附卷可稽。查被告身為後備軍人竟於居住處所變動達
    半年之久，仍未向該管機關申報，顯有妨害兵役之犯意。
二、核被告所為係犯妨害兵役治罪條例第十一條第一項第三款後備軍人居住處所遷移
    ，無故不依規定申報罪，其因而致使教育召集令無法送達，依同條第三項之規定
    以意圖避免召集論應依同條例第七條第一項科刑。按該條例第七條第一項第四款
    意圖避免教育召集，無故逾應召期限二日，係指召集令已合法送達而無故逾應召
    期限而言，為不同之行為類型，被告既係遷移居住處所致召集令無法送達，自無
    適用上開條款之餘地。公訴人認應依上開條款論處尚屬誤會【起訴書已引用第七
    條毋庸變更法條】。被告有事實欄所示之犯罪科刑及執行完畢日期，有被告全國
    前案紀錄表可資參按，其於五年以內再犯本件之罪為累犯，依法加重其刑。查本
    件召集令發送時被告上已不居住在其設籍之原處，此有被告在偵查中之陳述可憑
    ，復經證人即管區警員陳榮彬、里長陳福霖於原審證述無訛，足見該召集令實際
    上並無法送達。此與仍居住原處而僅【因故】不在，依兵役法施行法第五十五條
    之規定負有召集通報義務之後備軍人之戶長或其受託之親友或村里長如未依法通
    報或送達召集令是否應有不同處置之情形，尚屬有間。被告既非因故不在，原審
    認其係因故不在而為無罪之諭知即有未合。上訴意旨執此指摘原判決不當為有理
    由，應予撤銷改判。爰審酌犯罪動機、手段等一切情狀量處主文所示之刑，並諭
    知易科罰金之折算標準。
三、被告經合法傳喚無正當理由不到庭，不待其陳述，逕行判決。
據上論斷，應依刑事訴訟法第三百六十九條第一項前段、第三百六十四條、第二百九
十九條第一項前段、第三百七十一條、妨害兵役治罪條例第十一條第三項、第七條第
一項、刑法第十一條前段、第四十七條、第四十一條、罰金罰鍰提高標準條例第二條
判決如主文。
本案經檢察官曾顯智到庭執行職務。
中    華    民    國      九十      年      四      月      十一        日
                                  臺灣高等法院臺南分院刑事第三庭
                                      審判長法官  黃    崑    宗
                                            法官  莊    俊    華
                                            法官  林    勝    木
右正本證明與原本無異。
不得上訴。
                                      法院書記官  徐    瑞    清
中    華    民    國      九十      年      四      月     十二         日
附錄法條：
妨害兵役治罪條例第十一條第一項：後備軍人有左列行為之一者，處一年以下有期徒
                                刑、拘役或三百元以下罰金：
                        第三款：居住處所遷移、無故不依規定申報者。
                        第三項：後備軍人犯第一項之罪或國民兵犯第二項之罪，
                                致使召集令無法送達者，以意圖避免召集論：分
                                別依第六條、第七條科刑。


司法院資訊處製作；財團法人民間司法改革基金會備份。
